【裁判字號】    99,易,225
【裁判日期】    991015
【裁判案由】    竊盜
【裁判全文】
臺灣新竹地方法院刑事判決               99年度易字第225號
公  訴  人  臺灣新竹地方法院檢察署察察官
被      告  丙○○
上列被告因竊盜案件，經檢察官提起公訴（99年度偵字第6453號
），本院依簡式審判程序判決如下：
    主  文
丙○○竊盜，累犯，處有期徒刑貳月，如易科罰金，以新臺幣壹
仟元折算壹日。又竊盜，累犯，處有期徒刑肆月，如易科罰金，
以新臺幣壹仟元折算壹日。應執行有期徒刑伍月，如易科罰金，
以新臺幣壹仟元折算壹日。
    犯罪事實
丙○○意圖為自己不法之所有，於民國99年6 月23日下午3 時40
分許，在位於新竹縣橫山鄉○○段之產業道路，趁停放於該產業
道路上之下列車輛車門未鎖之際，而先後為下列行為：
(一)、以徒手開啟副駕駛座車門之方式，竊取由乙○○管領使用之
    車牌號碼JQ-8370 號車輛內之黃長壽香煙3 包，得手後再隨
    手棄置於路邊草叢中。
(二)、以徒手開啟駕駛座車門之方式，竊取甲○○所有車牌號碼2L
    -4609 號車輛內之黑色手提袋1 個【內有甲○○之國民身分
    證、汽機車行照駕照、健保卡、自小貨車2L-4609 號行照、
    郵局提款卡、挖土機駕照、警友會顧問證、遠東銀行、渣打
    銀行等信用卡、楅懋加油聯名卡、到期日為99年7 月31日面
    額新臺幣（下同）7 萬元之支票1 張、現金2 萬元、黃金項
    鍊1 條及戒指2 只】，得手後將黃金項鍊及戒指變賣為現金
    後，將該變賣所得之現金及上開提袋內之現金2 萬元供己用
    罄，並將該黑色手提袋及其餘袋內物品隨手丟棄。嗣甲○○
    發現後報警處理，並由乙○○於附近草叢內尋獲上開黃長壽
    香煙3 包（業已發還），旋於99年8 月26日上午10時20分許
    ，在丙○○位於新竹縣竹東鎮荳子埔38之1 號之住處將之拘
    提到案而查悉上情。
    理  由
一、按判決書應分別記載裁判之主文與理由；有罪之判決書並應
    記載「犯罪事實」，且得與理由合併記載，為93年6 月23日
    修正之刑事訴訟法第308 條所明定，參諸其立法理由為：刑
    事有罪判決所應記載之事實應係賦予法律評價而經取捨並「
    符合犯罪構成要件」之具體社會事實，爰參考日本刑事訴訟
    法第335 條第1 項之立法例，將原條文後段所定「並應記載
    事實」修正為「並應記載犯罪事實」，以臻明確。
    次按關於非屬犯罪構成要件之犯罪細節，並不屬於有罪判決
    書必要記載之事項，自亦非判決理由所應敘述之範圍（最高
    法院94年台上字第6338號判決參照）；又有罪判決書應記載
    之「犯罪事實」，應係指符合犯罪構成要件之具體社會事實
    ，如被告犯罪之時間、地點、手段以及其他該當於犯罪構成
    要件而足資認定既判力範圍之具體社會事實；至於構成要件
    以外之其他適用法律事實，例如：刑罰之加重或減輕事由，
    可無須在「犯罪事實」欄中記載，僅於理由內依刑事訴訟法
    第310 條第4 款記載其理由即足（最高法院94年台非第152
    號判決參照），合先敘明。
二、查被告丙○○所犯非死刑、無期徒刑、最輕本刑為3 年以上
    有期徒刑之罪，或高等法院管轄第一審之案件，被告於本院
    準備程序中，就被訴事實為有罪之陳述，經告以簡式審判程
    序之旨，並聽取檢察官、被告之意見後，本院業已依刑事訴
    訟法第273 條之1 第1 項之規定，裁定進行簡式審判程序，
    是本件之證據調查，依刑事訴訟法第273 條之2 規定，不受
    同法第159 條第1 項、第161 條之2 、第161 條之3 、第16
    3條之1及第164條至第170條規定之限制。
三、上開犯罪事實，業據被告丙○○於偵訊中，本院羈押訊問、
    移審訊問及準備程序時均坦承不諱（見99年度偵字第6453號
    卷第51、52、71、頁，本院卷第18至19頁，第26至28頁），
    復經證人即被害人甲○○、乙○○於警詢時指述在卷（見前
    揭偵卷第10至18頁），並有新竹縣政府警察局99年7 月8 日
    竹縣警鑑字第0990017772號函暨內政部警政署刑事警察局99
    年7 月5 日刑紋字第0990087479號「JQ-8370 號車輛遭竊盜
    案」指紋鑑定書影本1 份、贓物認領保管單、黃長壽香煙照
    片1 張、車號查詢汽車車籍資料2 份等資料附卷可證（見前
    揭偵卷第21至25頁、第34頁、43頁、74頁、75頁），足認被
    告之自白核與事實相符而堪採信，本件事證明確，被告所為
    前述犯行堪以認定，應予依法論科。
四、論罪科刑：
(一)、按竊盜罪既遂與未遂之區別，應以所竊之物已否移入自己實
    力支配之下為標準，若已將他人財物移歸自己所持，即應成
    立竊盜既遂罪（最高法院17年上字第509 號判例意旨參照）
    。查被告丙○○於上開時、地行竊時，已順利竊取證人即被
    害人乙○○所有之黃長壽香煙3 包並攜帶下車，得手後復將
    之棄置於附近路邊一節，業據被告供承在卷（見本院卷第27
    頁），則該黃長壽香煙3 包顯已移入被告實力支配之下，是
    其竊盜行為即為既遂，不因其嗣後將之棄置於案發現場未攜
    離而有異。
(二)、核被告丙○○所為，分別係犯刑法第320 條第1 項之竊盜罪
    ，被告前揭2 次之竊盜犯行，犯意各別，行為互殊，被害人
    亦不相同，應予分論併罰。
(三)、被告前曾因違反毒品危害防制條例案件，經本院於96年10月
    31日以96年竹簡字1322號判處有期徒刑5 月，減為有期徒刑
    2 月又15日，於96年11月29日確定，於97年1 月9 日入監執
    行，並於97年3 月5 日因徒刑易科罰金執行完畢等情，有臺
    灣高等法院被告前案紀錄表各1 份在卷足按，其受有期徒刑
    之執行完畢，5 年以內故意再犯本件有期徒刑以上之上開2
    罪，均為累犯，均應依刑法第47 條 第1 項之規定加重其刑
    。
(四)、爰審酌被告丙○○前曾於84年間因竊盜案件經本院判處有期
    徒刑8 月，又於98年間因加重竊盜案件，經本院判處有期徒
    刑8 月，並有多次違反毒品危害防制條例之犯行，其仍不思
    悛悔，而為本件2 次竊盜犯行；且被告為60年次，正值壯年
    時期，不循正途謀財，竟思不勞而獲，竊取他人所有財物，
    不尊重他人之財產權，兼衡其就犯罪事實欄(一)所示之犯行，
    僅竊得黃長壽香菸3 包，所得財物非鉅，就犯罪事實欄(二)所
    示之犯行，則係竊取證人即被害人甲○○所有之黑色手提袋
    ，不僅將現金2 萬元及其內之金飾變賣後所得之現金花用完
    畢，並將提袋內之證件、金融卡、信用卡及支票等丟棄，所
    竊取之財物價值較高，造成證人即被害人甲○○之損失及不
    便較大，惟犯後坦承犯行態度尚稱良好等一切情狀，分別就
    犯罪事實欄(一)、(二)所示之犯行量處如主文所示之刑，並諭知
    易科罰金之折算標準，併定其應執行刑，以示懲儆。
(五)、又公訴意旨雖認被告前有竊盜及違反毒品危害防制條例案件
    之前科，再犯本件竊盜犯行，顯有犯罪習慣，而求處併宣告
    於刑之執行前，令入勞動場所強制工作等語，惟查：
１. 按18歲以上之竊盜犯、贓物犯，有犯罪之習慣者，得於刑之
    執行前，令入勞動場所強制工作；又有犯罪之習慣或因遊蕩
    或懶惰成習而犯罪者，亦得宣告於刑之執行前，令入勞動場
    所強制工作，竊盜犯贓物犯保安處分條例第3 條第1 項、刑
    法第90條第1 項固分別定有明文。然查，保安處分之本質，
    乃係針對受處分人將來之危險性所為之處置，以達教化、治
    療之目的，為刑罰之補充制度。我國現行刑法採刑罰與保安
    處分雙軌制，目的係在維持行為責任之刑罰原則下，為協助
    行為人再社會化之功能，以及改善行為人潛在之危險性格，
    期能達成根治犯罪原因、預防犯罪之特別目的。而觀諸強制
    工作之保安處分意旨，應旨在對嚴重職業性犯罪及欠缺正確
    工作觀念或無正常工作，而顯有犯罪之習慣，且因遊蕩、懶
    惰成習而犯罪者，強制其從事勞動，以學習一技之長及正確
    之謀生觀念，使其日後重返社會，能適應社會生活。
    且竊盜犯贓物犯保安處分條例第3 條第1 項，乃至刑法第90
    條第1項 所規定之「強制工作」，均係以強制之方式，使人
    從事勞動工作。是其雖名之為保安處分，然就剝奪人身自由
    之意義而言，實幾與刑罰無異，是就行為人「犯罪習慣」之
    認定，自當尤須審慎，而非可徒憑主觀臆測為斷。據此，首
    揭竊盜犯贓物犯保安處分條例第3 條第1 項、刑法第90條第
    1 項之規定，即係本於保安處分應受比例原則之規範，使強
    制工作保安處分之宣告，須與行為人所為行為之嚴重性、行
    為人所表現之危險性及對於行為人未來行為之期待性等相當
    之意旨而制定，而由法院視行為人之危險性格，決定應否令
    入勞動處所強制工作，以達預防之目的，最高法院91年度台
    上字第4625號判決意旨可資參照。
２. 茲本案被告丙○○固曾因竊盜案件，分別經本院於84年間以
    84年訴字第34號判決判處有期徒刑8 月確定，於99年間以98
    年審易字712 號裁判判處有期徒刑8 月確定（參見本院卷附
    之臺灣高等法院被告前案紀錄表），且於前案違反毒品危害
    防制條例案件易科罰金執行完畢後再犯本件竊盜犯行，然查
    被告於審理時，供稱其有從事水電工程之工作，1 個月除星
    期日休息外，其他時間均有工作，月收入約有4 萬多元等語
    （見本院卷第31頁），堪認被告尚有正當之工作，且其本案
    竊盜犯行僅係徒手竊得黃長壽香菸3 包及內含前揭物品之黑
    色手提袋1 個，並隨手將香煙3 包棄置路邊，且坦承本件竊
    盜犯行等情，均已如前述，是以其所為要非嚴重職業性犯罪
    ，手段亦無危險性。綜上所述，併參酌其前案竊盜犯行之次
    數為2 次、間隔時間約14年等情，尚難僅憑被告竊盜前案紀
    錄及本案之竊盜次數，即遽謂被告有何犯罪之習慣。
    況改正被告竊盜犯行之有效方法，在於提供適當之更生保護
    、就業機會及社會扶助等，並非僅有執行強制工作之保安處
    分一途，而強制工作之保安處分係就被告人身自由之長期且
    嚴格之限制，自應從嚴認定之。是揆諸上揭規定與說明，本
    院認就被告本件2 次竊盜犯行予以處罰，即為已足，公訴人
    求處併宣告於刑之執行前，令被告入勞動場所強制工作一節
    ，依比例原則，核屬尚無必要。
五、據上論斷，應依刑事訴訟法第273 條之1 第1 項、第299 條
    第1 項前段，刑法第320 條第1 項、第47條第1 項、第41條
    第1 項前段、第51條第5 款，刑法施行法第1 條之1 第1 項
    、第2 項前段，判決如主文。
本案經檢察官黃慧倫到庭執行職務。
中    華    民    國    99    年    10    月    15    日
                  刑事第一庭    法  官     林哲瑜
以上正本證明與原本無異。
如不服本判決應於收受判決後10日內向本院提出上訴書狀，並應
敘述具體理由。其未敘述上訴理由者，應於上訴期間屆滿後20日
內向本院補提理由書(均須按他造當事人之人數附繕本)「切勿逕
送上級法院」。
中    華    民    國    99    年    10    月    15    日
                                 書記官    鍾佩芳
附錄本案論罪科刑法條：
刑法第320條第1項
意圖為自己或第三人不法之所有，而竊取他人之動產者，為竊盜
罪，處5年以下有期徒刑、拘役或5百元以下罰金。

司法院資訊處製作；財團法人民間司法改革基金會備份。
